【裁判字號】    88,訴,286
【裁判日期】    890626
【裁判案由】    脫逃等
【裁判全文】
臺灣花蓮地方法院刑事判決                        八十八年度訴字第二八六號
    公  訴  人  臺灣花蓮地方法院檢察署檢察官
    被      告  丙○○
    被      告  丁○○
    被      告  甲○○
    被      告  戊○○
右列被告因脫逃等案件，經檢察官提起公訴（八十八年度偵字第八四○號、一三四八
號、二八三二號），本院判決如左︰
    主  文
丙○○牙保贓物，處有期徒刑肆月；又竊盜，處有期徒刑肆月；應執行有期徒刑捌月
。
丁○○故買贓物，累犯，處有期徒刑陸月。
丙○○被訴轉讓第二級毒品罪部分無罪。
丁○○被訴轉讓第二級毒品罪、幫助脫逃未遂罪部分均無罪。
甲○○、戊○○均無罪。
    事  實
一、丙○○明知不詳姓名已成年之人於民國八十八年一月底某日、在不詳處所交付之
    放影機、音響擴大器、電腦點歌投幣器各一台（後二者起訴書誤載為伴唱機、投
    幣機）來路不明，係屬贓物（上開物品係乙○○於八十八年一月下旬某日晚間，
    在花蓮縣秀林鄉和平村和中九十七號失竊），竟以牙保贓物之犯意，於同年一月
    某日，居間介紹丁○○購買，丁○○（曾於八十三年間因違反麻醉藥品管理條例
    案件，經本院判處有期徒刑三月，於八十六年七月九日執行完畢）亦明知上開物
    品來路不明，係屬贓物，竟於同年一月底某日，以新台幣（下同）二萬元之價格
    購買之，並於當日由丙○○將上開物品運至花蓮縣壽豐鄉○○村○○街二十巷三
    號丁○○住處，丁○○則當場交付二萬元予丙○○轉交賣主。嗣於同年二月九日
    （起訴書誤載為二月十日）上午十一時許，為警在丁○○前開住處查獲上開物品
    ，因而查知上情。
二、丙○○於八十八年二月九日因施用毒品案件於台灣花蓮看守所（下稱花蓮看守所
    ）附設勒戒所觀察勒戒中，為依法拘禁之人，其於該日（八十八年二月九日）上
    午，因另涉恐嚇取財案件（另案審理），經花蓮縣警察局花蓮分局（下稱花蓮分
    局）自花蓮看守所附設勒戒所借提應訊，竟意圖為自己不法之所有，於同日下午
    十五時許，在花蓮分局刑事組辦公室內等待應訊時，趁警員不注意之際，在辦公
    桌上竊取警員趙志文所保管之手銬鑰匙一支，嗣於同日十七時二十分許，花蓮分
    局警員將丙○○解送至台灣花蓮地方法院檢察署（下稱花蓮地檢署）受訊，應訊
    後經花蓮地檢署檢察官諭知丙○○還押花蓮看守所後，花蓮地檢署法警乃將丙○○暫拘於該署法警室羈押人犯之隔離室內（起訴書誤載為候訊室），丙○○竟基
    於脫逃犯意，持上開手銬鑰匙開啟隔離室門上之手銬鎖，再打開隔離室鐵門後，
    伺機逃至候保室內，嗣因法警察覺即時制止，始未得逞。
三、案經花蓮分局移送花蓮地檢署及花蓮地檢署檢察官簽分偵查起訴。
    理  由
壹、有罪部分：
一、右揭事實，已有下列事證證明屬實：
  (一)就犯罪事實一部分：已據被告丙○○、丁○○於警訊、偵查及本院訊問時坦承有
    於前開時點經由丙○○介紹，將放影機、音響擴大器、電腦點歌投幣器等物品以
    二萬元之價格出售予丁○○等情不諱，並經被害人乙○○指述甚明，復有乙○○
    所提出之商品保證書、贓證物品認領保管收據各一份、照片二張附卷可稽。被告
    丁○○固辯稱上開放影機是其所有之物，其不知音響擴大器、電腦點歌投幣器為
    贓物云云，惟查：上開物品係乙○○於八十八年一月下旬某日晚間失竊之物，已
    據乙○○指述明確，並有前開商品保證書一份足憑，係屬贓物無疑，而上開物品
    價值不低，被告丁○○以低於市價之價格購入上開物品，亦未索取相關保證書，
    其顯有故買贓物之犯意，至為明灼。此部分事證明確，被告丙○○、丁○○犯行
    應堪認定。
  (二)就犯罪事實二部分：已據被告丙○○於偵查及本院訊問時坦承不諱，並經證人趙
    志文、花蓮地檢署法警張世志證稱甚詳（本院卷一二○至一二一頁），又有被告
    丙○○脫逃過程之錄影帶一支及警員報告書三份、現場圖一份、照片五張在卷可
    稽，此外，上開錄影帶已經花蓮地檢署檢察官履勘屬實，製有履勘筆錄一份足參
    。事證明確，被告丙○○犯行洵堪認定。
二、核被告丙○○所為，係犯刑法第三百四十九條第二項牙保贓物罪，及同法第三百
    二十條第一項竊盜罪、第一百六十一條第四項、第一項之脫逃未遂罪（公訴人誤
    載為刑法第一百六十一條第三項、第一項，應予更正之）。被告丁○○所為，係
    犯刑法第三百四十九條第二項故買贓物罪。被告丙○○所犯竊盜罪及脫逃未遂罪
    間，有方法結果之牽連關係，應依刑法第五十五條之規定，從較重之竊盜罪論處
    ；又所犯牙保贓物罪與竊盜罪間，犯意各別，行為互殊，應予分論併罰。再查：
    被告丁○○有事實欄所載之犯罪科刑執行情形，此有台灣花蓮地方法院檢察署刑
    案資料查註紀錄表一份在卷可考，其受有期徒刑執行完畢後，五年以內再犯有期
    徒刑以上之本罪，為累犯，應依法加重其刑。爰審酌被告丙○○、丁○○之素行
    、犯罪動機、目的、所生損害及犯罪後之態度等一切情狀，量處如主文所示之刑
    ，並就被告丙○○部分定應執行刑。
貳、無罪部分：
一、公訴意旨尚認被告丙○○、丁○○、甲○○、戊○○涉犯如附件起訴書除前開論
    罪科刑部分外所載之犯罪事實，因認被告丙○○、丁○○涉犯轉讓第二級毒品罪
    、被告甲○○涉犯竊盜罪、被告丁○○、戊○○涉犯幫助脫逃未遂罪云云。
二、按犯罪事實應依證據認定之，無證據不得推定其犯罪事實；又不能證明被告犯罪
    者，應諭知被告無罪之判決，刑事訴訟法第一百五十四條、第三百零一條第一項
    分別定有明文。又被告之自白，不得作為有罪判決之唯一依據，仍應調查其他必
    要之證據，以察其是否與事實相符，刑事訴訟法第一百五十六條第二項明文可參
    。而事實之認定，應憑證據，如未能發現相當證據，或證據不足以證明，自不能
    以推測或擬制之方法，為裁判基礎（最高法院四十年台上字第八六號判例參照）
    。再認定不利於被告之事實，須依積極證據，苟積極證據不足為不利於被告事實
    認定時，即應為有利於被告之認定，更不必有何有利之證據（最高法院三十年上
    字第八一六號判例）；所謂「積極證據足以為不利被告事實之認定」係指據為訴
    訟上證明之全盤證據資料，在客觀上已達於通常一般之人均不致於有所懷疑，而
    得確信被告確曾犯罪之程度，若未達到此一程度，而有合理懷疑之存在時，即無
    從為有罪之認定（最高法院七十六年台上字第四九八六號判例）。第按共同被告
    不利於己之陳述，固得採為其他共同被告犯罪之證據，惟此項不利之陳述，須無
    瑕疵可指，而就其他方面調查，又與事實相符，始得採為其他共同被告犯罪事實
    之認定（見最高法院四十六年度台上字第四一九號判例）。
三、訊據被告丁○○、戊○○則堅決否認其涉前開公訴人所指之罪嫌，辯稱：
  (一)被告丁○○辯稱：伊是以二萬元之價格向被告丙○○購買音響擴大器、投幣器，
    購買時是丙○○用箱子裝好搬到伊之住處，至於放影機則為伊所有。伊不認識被
    告甲○○，被告丙○○未曾告知前開物品為贓物；另八十八年二月九日下午被告
    丙○○在隔離室裡，伊在候保室準備交保，被告丙○○有告知被告戊○○說他要
    脫逃之事，伊和被告戊○○恐被牽連，還向法警借衛生紙上廁所，並未幫助丙○○脫逃，伊與被告丙○○共涉恐嚇取財案件中，伊供稱該錄影帶在被告丙○○處
    ，可能丙○○因此懷恨在心等語。
  (二)被告戊○○辯稱：伊與被告丙○○並不認識，僅有一面之緣，為何要幫他脫逃，
    當時伊與其餘被告因涉恐嚇取財案件在花蓮地檢署候保室等待交保，該恐嚇取財
    案件中主要證據即錄影帶一捲為被告丙○○所有，伊在該案偵查中據實陳述此事
    ，被告丙○○因此懷恨在心，當天在候保室內伊趨前與被告丙○○交談就是在爭
    執此事，且適有法警拿牛奶和麵包給伊，伊轉交牛奶麵包予被告丙○○時，丙○○口中吐出一支鑰匙，伊嚇了一跳，被告丙○○雖有要伊與被告丁○○幫他擋住
    門口，不讓法警看見，但伊和丁○○都未幫忙，以致於丙○○後來脫逃未成等語
    。
  (三)被告甲○○初於本院訊問時辯稱：伊並無竊盜，查獲的放影機、音響擴大器、電
    腦點歌投幣器等物品未曾放在伊住處等語。惟其嗣後則改口自白竊盜犯行（容後
    詳述之）。
四、經查：
  (一)就被告丙○○、丁○○被訴轉讓第二級毒品罪部分：
  1.公訴人認被告丙○○、丁○○涉犯此部份罪嫌，無非以共同被告丙○○於警訊、
    偵查中之供述，為其認定之依據，合先敘明。
  2.被告丙○○固於警訊、偵查中自白稱其受被告甲○○之託，將放影機、音響擴大
    器、電腦點歌投幣器等物品，出售予被告丁○○，被告丁○○則交付二十公克安
    非他命抵債，託其轉交給被告甲○○云云（警訊卷五、六頁、花蓮地檢署八四○
    號偵查卷二二頁反面），惟於本院訊問時則翻異前詞，否認上情，改稱被告丁○○是以二萬元之價格購買，而非以安非他命抵債（本院卷九五頁），可見其前後
    所述不一，已有瑕疵；而此部分犯行除被告丙○○前開不利之供述（自白）外，
    均無其他客觀證據可為佐證，依據前開說明，自不能僅憑被告丙○○有瑕疵之供
    詞（自白），遽認被告丙○○、丁○○涉犯轉讓第二級毒品罪嫌，此外，再經本
    院依職權調查結果後，亦無其他確切之證據足認被告丙○○、丁○○涉有此部分
    犯行，揆諸首揭規定，此部分自應對被告丙○○、丁○○為無罪之諭知。
  (二)就被告甲○○被訴竊盜罪部分：
  1.放影機、音響擴大器、電腦點歌投幣器係乙○○於八十八年一月下旬某日晚間，
    在花蓮縣秀林鄉和平村和中九十七號失竊，竊嫌是以開鎖方式進入上址行竊等情
    ，為被害人乙○○於警訊、本院訊問時證稱綦明。
  2.被告丙○○固於警訊、偵查時供稱賣給丁○○之放影機、音響擴大器、電腦點歌
    投幣器是被告甲○○委託其賣出的，且其於本院初訊時除仍為上開陳述外，尚稱
    被告甲○○有告知伊上開物品係屬贓物（本院卷四四頁），然嗣與被告甲○○對
    質時，又改稱上開物品為莊育成所竊，伊至被告甲○○家中載出來賣給被告丁○○的云云（本院卷九五頁），可見被告丙○○前後供述不一，已難憑信。
  3.被告甲○○就其涉嫌竊盜部分，初均予以否認，嗣於本院八十九年五月十七日訊
    問時，改口自白犯行，稱：伊在八十八年農曆年前某日晚間零時許，開車自羅東
    回花蓮，因為尿急下車小解，見路邊有一家卡拉ＯＫ店，門沒有關，門是喇叭鎖
    的門，伊就進去偷伴唱機，該處是二層樓的建築，竊得放在二樓之伴唱機一台，
    卡拉ＯＫ店位於秀林鄉和平內云云（本院卷一二九頁），惟查：被害人乙○○失
    竊上開物品之秀林鄉和平村和中九十七號是一層樓之建物，竊賊是開啟後門進入
    ，失竊物品包括伴唱機共四組（音控（即擴大器）、主機、放影機及投幣機）等
    情，此經被害人乙○○於本院審理時陳稱甚明（本院卷一四一至一四二頁），可
    見被告甲○○上開自白與事實不符，依據前開說明，自不能作為認定其涉有竊盜
    犯嫌之依據；此外，再經本院依職權調查結果後，亦無其他確切之證據足認被告
    甲○○涉有此部分犯行，揆諸首揭規定，自應對被告甲○○為無罪之諭知。
  (三)就被告丁○○、戊○○被訴幫助脫逃未遂罪部分：
  1.公訴人認被告丁○○、戊○○涉犯此部分罪嫌，無非以共同被告丙○○於偵查中
    供稱被告戊○○幫伊遮住攝影機，被告丁○○幫伊把風（花蓮地檢署一三四八號
    偵查卷十頁），及錄影帶勘驗結果發現被告戊○○有擋住錄影機鏡頭等為其認定
    之依據，合先敘明。
  2.被告丙○○、丁○○及戊○○因涉嫌共犯恐嚇取財案件，經花蓮分局警員查獲，
    於八十八年二月九日下午解提至花蓮地檢署受訊，經訊問後該署檢察官分別諭知
    將被告丙○○還押花蓮看守所，被告丁○○、戊○○則准予交保，該署法警乃將
    渠等三人均先暫押至拘留室內，被告丙○○暫押於拘留室內之隔離室，被告丁○○、戊○○暫押於候保室內以辦理交保事宜，被告丁○○、戊○○於等待交保期
    間，均曾至隔離室門口與被告丙○○交談，有證人即當時花蓮地檢署值班法警張
    世志製作之報告書、被告丙○○、丁○○、戊○○所涉恐嚇取財案件之起訴書各
    一份可參（花蓮地檢署一三四八號偵查卷十五至二二頁、六六至六八頁）。
  3.被告丙○○固於偵查中供稱其脫逃時，被告戊○○有幫忙遮住攝影機，被告丁○○則幫忙把風云云，惟於本院訊問時則予否認（本院卷四五頁），可見被告丙○○之供述前後不一，已難信為真實；再查被告丁○○、戊○○於候保室等候交保
    期間，均曾至隔離室門前與被告丙○○交談，而渠等站立於隔離室門前時，身體
    就自然地會擋住隔離室鐵門上之手銬鎖，使攝影機無法錄得手銬鎖有無遭被告丙○○開啟等情形，而被告丁○○、戊○○知悉被告丙○○意欲脫逃後，即出現各
    種避嫌之舉動，包括被告丁○○向當時值班之法警張世志要衛生紙，稱要上廁所
    ，被告戊○○亦稱要上廁所，而進入另一候保室木椅上躺下等情，為證人張世志
    結證綦明（本院卷一二○頁反面），並有錄影帶一捲及現場圖一份、照片五張可
    憑（本院卷一二二、一二四至一二五頁），可見被告丁○○、戊○○上開所辯，
    應可採信，且本院認為不能僅憑渠等站立在隔離室外之行為，據以推認被告丁○○、戊○○有幫助脫逃之意圖；至於被告丁○○、戊○○辯稱渠等與被告丙○○
    共犯恐嚇取財案件，為花蓮分局借提訊問，因該案雙方不愉快等情，亦為被告丙○○自承不諱（本院卷九四頁），渠等間顯有怨隙，被告丙○○有設詞構陷之可
    能。綜上所述，被告丙○○不利於被告丁○○、戊○○之供述，已有前後不一之
    瑕疵，且無其他事證可佐證與事實相符，且被告丁○○、戊○○雖有擋住錄影機
    鏡頭，但此係因其站立在隔離室前所致，不能僅憑此推認渠等有幫助脫逃之犯意
    ，此外，再經本院依職權調查結果後，亦無其他確切之證據足認被告丁○○、戊○○涉有此部份犯行，揆諸首揭規定，自應對被告丁○○、戊○○為無罪之諭知
    。
據上論斷，應依刑事訴訟法第二百九十九條第一項前段、第三百零一條第一項、刑法
第三百四十九條第二項、第三百二十條第一項、第一百六十一條第四項、第一項、第
五十五條、第四十七條、第五十一條第五款、罰金罰鍰提高標準條例第一條前段，判
決如主文。
中      華      民      國      八十九      年    六    月    二十六    日
                                臺灣花蓮地方法院刑事庭
                                    法  官  楊  碧  惠
右正本證明與原本無異。
如對本判決不服，應於送達後十日內，向本院提出上訴狀。（應抄附繕本）
                                    法院書記官
中      華      民      國       八 十 九     年     七    月     三    日
附錄本判決論罪之法律條文：
刑法第三百四十九條：
收受贓物者，處三年以下有期徒刑、拘役或五百元以下罰金。
搬運、寄藏、故買贓物或為牙保者，處五年以下有期徒刑、拘役或科或併科一千元以
下罰金。
因贓物變得之財物，以贓物論。
刑法第三百二十條：
意圖為自己或第三人不法之所有，而竊取他人之動產者，為竊盜罪，處五年以下有期
徒刑、拘役或五百元以下罰金。
意圖為自己或第三人不法之利益，而竊佔他人之不動產者，依前項之規定處斷。
前二項之未遂犯罰之。
刑法第一百六十一條：
依法逮捕、拘禁之人脫逃者，處一年以下有期徒刑。
損壞拘禁處所械具或以強暴、脅迫犯前項之罪者，處五年以下有期徒刑。
聚眾以強暴、脅迫犯第一項之罪者，在場助勢之人，處三年以上、十年以下有期徒刑
；首謀及下手實施強暴、脅迫者，處五年以上有期徒刑。
前三項之未遂犯罰之。


司法院資訊處製作；財團法人民間司法改革基金會備份。
